【裁判字號】    90,交上訴,82
【裁判日期】    900621
【裁判案由】    公共危險
【裁判全文】
臺灣高等法院刑事判決                            九十年度交上訴字第八二號
    上  訴  人
    即  被  告  乙○○
    選任辯護人  黃銀河
右上訴人，因公共危險案件，不服臺灣士林地方法院九十年度交易字第一四號，中華
民國九十年四月十六日第一審判決（起訴案號：臺灣士林地方法院檢察署八十九年度
偵字第一○五七七號）提起上訴，本院判決如左：
    主      文
原判決撤銷。
乙○○駕駛動力交通工具肇事，致人受傷而逃逸，處有期徒刑陸月，如易科罰金以
佰元折算壹日。
    事      實
一、乙○○於民國八十九年八月三十一日中午十二時五十分許，駕駛車牌號碼Ｈ四─
    八五七號計程車，臨停於台北市○○區○○路與懷德街口路邊行人穿越道上，於
    起步自明德路迴車時，竟疏未顯示左轉燈光，並看清左側有無來往車輛，即貿然
    迴轉，致其車前保險桿左側不慎擦撞左側同向由甲○○駕駛之車牌ＣＨＹ－六三
    八號機車右側車身，致機車滑倒，使甲○○受有右手掌及右前臂四處深擦傷（深
    及真皮）之傷害（過失傷害部分，未據告訴）。詎乙○○竟未停車查看甲○○之
    傷勢，即迴車逃逸，經甲○○抄下其車號，而報警查獲。
二、案經甲○○訴由台北市政府警察局北投分局移送台灣士林地方法院檢察署檢察官
    偵查起訴。
    理      由
一、訊據上訴人即被告乙○○矢口否認有右揭肇事逃逸之犯行，辯稱：伊不確定當時
    有無駕車行經該處，若伊當時有撞到甲○○的機車，伊不可能不知道，且會下車
    查看，至因伊之車子係舊車，難免有舊的擦痕，未能因有擦痕即認有撞到機車云
    云。經查，告訴人甲○○騎乘機車於右揭時地遭車牌Ｈ４─８７５號計程車迴轉
    時擦撞滑倒之事實，業據告訴人甲○○指訴明確在卷，訊之被告乙○○供承該車
    牌號碼Ｈ４─８７５計程車係由其所駕駛載客營業，雖不能肯定有無於右揭時地
    駕車行經該處，惟觀諸卷附車牌號碼Ｈ４─８７５號計程車及車牌號碼ＣＨＹ－
    六三八號機車之照片，該計程車前保險桿左側確有刮痕，而該刮痕之高度與告訴
    人所指機車右側車身被撞擊位置之高度亦大致相符。且查告訴人甲○○指述於右
    開地點遭被告駕駛之計程車擦撞其機車之時間係在當天中午十二時五十分許，告
    訴人並於當日即行報警處理，而依警繪製之道路交通事故調查報告表所載，事故
    發生時，天候晴，道路無障礙物，視距良好，並依告訴人指述其倒地爬起來時，
    該計程車正由行人穿越道轉正，伊即記下該車號碼，而告訴人騎乘機車於右揭時
    地遭擦撞倒地後受有右手掌及右前臂四處深處擦傷（深及真皮）之傷害，亦有診
    斷證明書乙紙在卷可稽，訊據被告復供承車牌號碼Ｈ４─８７５號計程車均係供
    其自己駕車載客營業，白天都在營業，從未借予他人云云，足見被告駕駛車牌號
    碼Ｈ４─８７５號計程車確有於右揭時地迴轉時擦撞告訴人之機車無訛。
二、按汽車迴車時，應顯示左轉燈光並看清無來往車輛，始得迴轉，道路交通安全規
    則第一百零六條定有明文。茲依告訴人指述被告駕駛之上揭計程車原臨時暫停於
    台北市○○區○○路與懷德街口路邊之行人穿越道上，於起步自明德路迴車時，
    該計程車未顯示左轉燈光，其前保險桿左側擦撞告訴人駕駛之上揭機車右側車身
    ，使告訴人因而人車倒地，此並有道路交通事故調查報告表及交通事故談話紀錄
    表各一份在卷可稽，衡情，被告於迴車時茍有注意顯示左轉燈光，並看清左側來
    往車輛狀況，應能避免擦撞告訴人所駕駛之機車，而查該計程車擦撞機車之位置
    即係在駕駛座之前方，被告當無不知其計程車擦撞告訴人機車之理，詎被告於肇
    事後竟未停車查看，即逕自駛離現場，而被告之過失行為與告訴人之受傷間具有
    相當因果關係，是被告肇事致告訴人受傷而故意逃逸之事實，致堪認定，被告所
    辯，要屬圖卸刑責之詞，不足採信，事證明確，被告犯行洵堪認定。
三、核被告所為，係犯刑法第一百八十五條之四之肇事逃逸罪。原審據以論罪科刑，
    固非無見，惟查被告係於八十九年八月三十一日中午十二時五十分許，在上揭地
    點肇事致告訴人受傷而逃逸，原審認被告肇事逃逸之時間係在當天晚上十二時五
    十分許，核與事實不符，尚有未洽，是被告上訴意旨否認犯罪，固無理由，惟原
    判決既有可議，自應由本院予以撤銷改判，爰審酌被告之素行、犯罪之動機、目
    的、手段、所致生之危害及犯罪後之態度等一切情狀，量處有期徒刑六月。而查
    ，被告行為後，刑法第四十一條業於九十年一月十日公布修正，並於同年一月十
    二日生效，該條第一項規定：「犯最重本刑為五年以下有期徒刑以下之刑之罪，
    而受六個月以下有期徒刑或拘役之宣告，因身體、教育、職業、家庭之關係或其
    他正當事由，執行顯有困難者，得以一元以上三元以下折算一日，易科罰金。但
    確因不執行所宣告之刑，難收矯正之效，或難以維持法秩序者，不在此限」。本
    件被告犯罪在刑法第四十一條修正前，依刑法第二條第一項前段規定，其易科罰
    金之諭知，應依照修正後之刑法第四十一條第一項規定為之。
據上論斷，應依刑事訴訟法第三百六十九條第一項前段、第三百六十四條、第二百九
十九條第一項前段，刑法第一百八十五條之四、第四十一條第一項，罰金罰鍰提高標
準條例第二條，判決如主文。
本案經檢察官林炳雄到庭執行職務。
中    華    民    國    九  十    年       六       月    二  十  一    日
                          臺灣高等法院刑事第三庭
                              審判長法  官  張  連  財
                                    法  官  李  英  勇
                                    法  官  張  傳  栗
右正本證明與原本無異。
如不服本判決應於收受送達後十日內向本院提出上訴書狀，其未敘述上訴之理由者並
得於提起上訴後十日內向本院補提理由書（均須按他造當事人之人數附繕本）。
                                    書記官  王  秀  雲
中    華    民    國    九  十    年   六       月    二  十  七    日
附錄：本案論罪科刑法條全文
刑法第一百八十五條之四
駕駛動力交通工具肇事，致人死傷而逃逸者，處六月以上五年以下有期徒刑。


司法院資訊處製作；財團法人民間司法改革基金會備份。
